臺灣新竹地方法院刑事裁定
110年度聲字第723號
                                      110年度聲字第724號
聲明異議人
即  受刑人  葉家政


上列聲明異議人即受刑人因違反槍砲彈藥刀械管制條例案件，以
檢察官執行之指揮為不當（臺灣新竹地方法院檢察署104年度執
緝度字第458號），聲明異議，本院裁定如下：
    主  文
聲明異議駁回。
    理  由
一、聲明異議意旨略以：刑事訴訟法第459條規定，二以上主刑
    之執行，除罰金外，應先執行其重者。受刑人葉家政因槍砲
    條例指揮書104年執緝度字第458號應執行3年，執行起算日1
    04年6月23日起，執行期滿日107年6月22日止接續執行。併
    科罰金8萬元部分，刑期起算日為107年6月23日起至執行期
    滿日107年9月10日止，依法受刑人可繳納免於執行易服勞役
    ，執行檢察官卻命受刑人先執行，且執行指揮書註受刑人無
    力繳納，以何為依據判斷受刑人無力繳納，實有違法，更有
    損權益。再者，受刑人尚有另案主刑二判決以上之罪，應執
    行11月，另案應執行10年，就刑法規定本該先執行判刑部分
    ，並將併科罰金移至最終執行併科罰金或易服勞役。受刑人
    所犯之案都在前案未執畢下就判決確定，應該先執行判刑始
    符法規，若在執行判刑中未徵詢受刑人是否要繳納下，而命
    其執行勞役，對受刑人不僅在累進處遇或報請假釋都有相當
    大的影響，實讓人無法甘服，若就現金方式執行勞役之刑，
    對受刑人不公，甚至侵害受刑人法益，爰依法提出聲明異議
    等語。
二、按「受刑人或其法定代理人或配偶，以檢察官執行之指揮為
    不當者，得向諭知該裁判之法院聲明異議」、「法院應就疑
    義或異議之聲明裁定之」，刑事訴訟法第484條、第486條分
    別定有明文。所謂「檢察官執行之指揮不當」，係指就執行
    之指揮違法及執行方法不當等情形而言。次按刑之執行，本
    質上屬司法行政之一環，原則上應由檢察官指揮之，此觀刑
    事訴訟法第457條第1項前段規定甚明。而有關刑之執行順序
    ，依同法第459條規定，二以上主刑之執行，除罰金外，應
    先執行其重者，但有必要時，檢察官得命先執行他刑。參諸
    刑法第42條第1項、第2項規定，亦僅規範罰金應完納之時間
    及不完納者之執行問題，並未涉及罰金刑與其他主刑之執行
    順序，則罰金與其他主刑之執行，因互無衝突，檢察官自得
    斟酌諸如行刑權時效是否即將消滅等各項情形，以決定罰金
    刑係於其他主刑之前或後、或與之同時執行之。故受刑人如
    未繳納罰金而須易服勞役者，執行檢察官自亦得決定先行執
    行之，或插接在有期徒刑執行之中，或於徒刑執行完畢後再
    接續執行。此項指揮執行裁量權之行使，乃基於刑事訴訟法
    之明示授權，檢察官基於行政目的，自由斟酌正確、適當之
    執行方式，倘無裁量濫用、逾越裁量情事或牴觸法律授權目
    的或摻雜與授權意旨不相關因素之考量，即屬合法。又裁判
    之執行與監獄之行刑，其概念並不相同，裁判之執行係指藉
    由國家之公權力而實現裁判內容之行為，其實現之方法，原
    則上係由檢察官指揮執行之。而監獄之行刑則是指受判決人
    就所受之刑罰，進入監禁場所執行之謂。經由監獄行刑之處
    遇、教化，以實現使其改悔向上，適於社會生活為目的。是
    受刑人入監服刑，有關其累進處遇之調查分類、編列級數、
    責任分數抵銷及如何依其級數按序漸進、累進處遇進至二級
    以上，悛悔向上，而與應許假釋情形相符，經假釋審查委員
    會決議，報請法務部核准後假釋出獄等行刑措施事項，悉應
    依行刑累進處遇條例及監獄行刑法等相關規定辦理，屬監獄
    及法務部之職權，自不在檢察官執行指揮之範圍，即不得執
    為聲明異議之標的（最高法院106年度台抗字第985號裁定意
    旨參照）。
三、經查：
（一）本件受刑人前因違反槍砲彈藥刀械管制條例案件（下稱前
      案），經本院103年度訴字第34號判決判處有期徒刑3年，
      併科罰金新臺幣（下同）8萬元，罰金如易服勞役，以1千
      元折算1日，經受刑人提起上訴，由臺灣高等法院以103年
      度上訴字第2451號上訴駁回，於103年11月13日確定；復
      因違反毒品危害防制條例等案件（下稱後案），經本院以
      104年度訴字第80號判決有期徒刑1年9月（10罪）、7月（
      5罪），應執行有期徒刑5年4月，於107年5月14日確定，
      嗣本院以108年度聲字第318號就受刑人所犯數罪裁定應執
      行有期徒刑12年，經受刑人提起抗告，由臺灣高等法院以
      108年度抗字第602號撤銷原裁定，並裁定應執行有期徒刑
      10年，於108年5月16日確定。上開罪刑均經移付執行，就
      前案部分，經臺灣新竹地方檢察署（下稱新竹地檢署）檢
      察官以104年度執緝度字第458號執行指揮書執行，徒刑部
      分刑期起訖日為104年6月23日至107年6月22日，罰金部分
      易服勞役之刑期起訖日則為107年6月23日至107年9月10日
      ；另就後案部分，經新竹地檢署檢察官以108年度執更字
      第723號執行指揮書執行，刑期起訖日為107年9月11日至1
      17年9月10日等情，有臺灣高等法院被告前案紀錄表在卷
      可稽，並經本院依職權調閱新竹地檢104年度執緝字第458
      號執行卷宗核閱屬實。
（二）受刑人雖認前揭前案「併科罰金8萬元易服勞役」部分，
      應置於前案及後案之有期徒刑均執行完畢後再予以執行云
      云。然揆諸前開說明，關於未繳納罰金而須易服勞役者，
      執行檢察官就該易服勞役之易刑執行與主刑間之執行順序
      ，本具裁量之權，倘無裁量濫用、逾越裁量情事或牴觸法
      律授權目的、摻雜與授權意旨不相關因素等情事，則其執
      行之指揮自屬於法無違，受刑人尚無權僅憑己意而遽為認
      定檢察官之指揮有所為不當或違誤。從而，系爭檢察官執
      行指揮書先執行有期徒刑，再執行罰金易服勞役，本即屬
      其裁量權之行使，經本院核閱上開執行卷宗後，亦未發現
      檢察官有何裁量濫用、逾越裁量等情事，且被告於執行罰
      金易服勞役前，仍可隨時聲請繳納罰金，是就形式上觀察
      ，並無較不利受刑人之情事。又受刑人於執行後，如何適
      用行刑累進處遇條例及提報假釋，屬監獄及法務部之職權
      ，不在檢察官執行指揮之列，自無執行之指揮是否違法或
      執行方法是否不當而得向法院聲明異議之情形。綜上所述
      ，受刑人執此指摘檢察官執行指揮不當云云，尚屬無據，
      應予駁回。
四、依刑事訴訟法第486條，裁定如主文。
中    華    民    國   110    年    7     月    29    日
                  刑事第六庭      法  官      王榮賓
以上正本證明與原本無異。
如不服本裁定，應於裁定送達後5 日內向本院提出抗告狀。
中　　華　　民　　國　　110 　年　　7 　　月　　29　　日
                                  書記官      蘇鈺婷